【裁判字號】    98,易,724
【裁判日期】    980916
【裁判案由】    違反毒品危害防制條例
【裁判全文】
臺灣屏東地方法院刑事判決               98年度易字第724號
公  訴  人  臺灣屏東地方法院檢察署檢察官
被      告  甲○○
上列被告因違反毒品危害防制條例案件，經檢察官提起公訴（98
年度毒偵字第646 號、第1043號），被告於本院準備程序就被訴
事實為有罪之陳述，經合議庭裁定由受命法官獨任進行簡式審判
程序，並判決如下：
    主  文
甲○○施用第二級毒品，累犯，處有期徒刑伍月，如易科罰金，
以新臺幣壹仟元折算壹日，扣案之第二級毒品甲基安非他命壹包
（驗前淨重零點壹零貳公克，驗餘淨重零點零玖柒公克）及甲基
安非他命外包裝袋壹只均沒收銷燬；又施用第二級毒品，累犯，
處有期徒刑月，如易科罰金，以新臺幣壹仟元折算壹日。應執
行有期徒刑陸月，如易科罰金，以新臺幣壹仟元折算壹日，上開
扣案之第二級毒品甲基安非他命壹包（驗前淨重零點壹零貳公克
，驗餘淨重零點零玖柒公克）及甲基安非他命外包裝袋壹只均沒
收銷燬。
    事  實
一、甲○○前因施用毒品案件，經本院以87年度毒聲字第761 號
    裁定送觀察、勒戒後，認無繼續施用毒品之傾向，於民國87
    年11月17日執行完畢釋放，由臺灣屏東地方法院檢察署檢察
    官以87年度偵字第6767號為不起訴處分確定。次因施用毒品
    案件，經本院以88年度毒聲字第2262號裁定送觀察、勒戒後
    ，認有繼續施用毒品之傾向，由臺灣屏東地方法院檢察署檢
    察官以88年度毒偵字第464 號提起公訴並聲請強制戒治，強
    制戒治部分經本院以88年度毒聲字第2472號裁定令入戒治處
    所施以強制戒治，嗣因戒治期間表現良好，再經本院裁定停
    止戒治，所餘戒治期間付保護管束，並於89年4 月27日出所
    ，起訴部分則經本院以88年度易字第1547號判決處有期徒刑
    6 月確定（嗣經本院以89年度聲字第1360號裁定免其刑之執
    行）。再因施用毒品案件，由臺灣屏東地方法院檢察署檢察
    官以90年度毒偵字第996 號提起公訴並聲請強制戒治，強制
    戒治部分經本院以90年度毒聲字第1095號裁定令入戒治處所
    施以強制戒治，於91年11月9 日執行完畢，起訴部分則經本
    院以90年度易字第714 號判決處有期徒刑10月確定；又因施
    用毒品案件，經本院以91年度易字第434 號判決處有期徒刑
    10月確定，上開2 罪與前揭強制戒治接續執行，於93年3 月
    29日縮短刑期假釋出監付保護管束，於93年6 月19日保護管
    束執行期滿未經撤銷假釋，其未執行之刑，以已執行論。詎
    仍未戒絕毒癮，明知甲基安非他命業經行政院公告列為毒品
    危害防制條例第2 條第2 項第2 款之第二級毒品，不得施用
    、持有，(一)竟基於施用第二級毒品甲基安非他命之犯意，於
    98年4 月12日15、16時許，在其屏東縣鹽埔鄉○○村○○路
    1 號住處內，以將甲基安非他命置於鋁箔紙上持打火機加熱
    燒烤而吸食其煙霧之方式，施用甲基安非他命1 次。嗣於98
    年4 月16日13時30分許，甲○○因形跡可疑，在屏東縣內埔
    鄉○○村○○路旁為警查獲，當場扣得甲基安非他命1 包（
    驗前淨重0.102 公克，驗餘淨重0.097 公克），並經其同意
    採尿送驗，結果呈第二級毒品陽性反應，始悉上情。(二)又基
    於施用第二級毒品甲基安非他命之犯意，於98年5 月11日某
    時許，在其上開住處，以前揭方式，施用甲基安非他命1 次
    。嗣於98年5 月14日16時30分許，甲○○騎乘機車行經屏東
    縣鹽埔鄉○○村○○道路為警攔檢，乃於前揭犯罪事實(二)未
    為有偵查權限之機關或公務員發覺前，主動向警員自首犯行
    ，並同意由警為其採尿送驗，結果呈第二級毒品陽性反應。
二、案經屏東縣政府警察局移送臺灣屏東地方法院檢察署檢察官
    偵查起訴。
    理  由
一、(一)上開犯罪事實(一)部分，業據被告甲○○坦承不諱，並有卷
      附之扣押物品清單1 份（見臺灣屏東地方法院檢察署98年
      度毒偵字第646 號卷【下稱偵A 卷】第7 頁）、照片8 張
      （見屏東縣政府警察局屏警刑偵一第0000000000號卷【下
      稱警A 卷】第10至13頁）及扣案之甲基安非他命1 包可資
      佐證。而被告為警查獲後所排放之尿液經採樣送驗，以酵
      素免疫分析法初步檢驗及氣相層析質譜儀法確認檢驗結果
      ，於安非他命類呈陽性反應一事，有毒品案件涉嫌人尿液
      採證編號姓名對照表、屏東縣政府警察刑警大隊偵一隊偵
      辦毒品案採尿代號與真實姓名管制表及臺灣檢驗科技股份
      有限公司98年5 月13日出具之濫用藥物尿液檢驗報告各1
      紙附卷足稽（見警A 卷第14頁、偵A 卷第12、13頁）；至
      扣案之甲基安非他命1 包，驗前淨重0.102 公克，驗餘淨
      重0.097 公克，經以薄層色層分析法及氣體色層質譜分析
      法檢驗後，檢出第二級毒品甲基安非他命成分一事，有高
      雄醫學大學附設中和紀念醫院98年8 月21日9808-96 號檢
      驗報告1 紙在卷可證（見本院卷第36頁），俱徵被告前揭
      不利於己之自白與事實相符。
    (二)上開犯罪事實(二)部分，亦據被告坦承不諱，而被告為警查
      獲後所排放之尿液經採樣送驗，以酵素免疫分析法初步檢
      驗及氣相層析質譜儀法確認檢驗結果，於安非他命類呈陽
      性反應一事，有毒品案件涉嫌人尿液採證編號姓名對照表
      及臺灣檢驗科技股份有限公司98年6 月6 日出具之濫用藥
      物尿液檢驗報告各1 紙附卷足稽（見屏東縣政府警察局屏
      警刑偵一第0000000000號卷【下稱警B 卷】第8 、9 頁）
      ，益徵被告前揭不利於己之自白與事實相符。
    (三)按施用第一、二級毒品為犯罪行為，毒品危害防制條例第
      10條定有處罰明文。故施用第一、二級毒品者，依前揭規
      定本應科以刑罰。惟基於刑事政策，對合於一定條件之施
      用者，則依同條例第20條、第23條之規定，施以觀察、勒
      戒及強制戒治之保安處分。又毒品危害防制條例於92年7
      月9 日修正公佈，自93年1 月9 日施行，其中第20條、第
      23條將施用毒品之刑事處遇程式，區分為「初犯」及「5
      年內再犯」、「5 年後再犯」。依其立法理由之說明：「
      初犯」，經觀察、勒戒或強制戒治後，應為不起訴處分或
      不付審理之裁定；經觀察、勒戒或強制戒治執行完畢釋放
      後，「5 年內再犯」者，因其再犯率甚高，原實施之觀察
      、勒戒及強制戒治既已無法收其實效，爰依法追訴或裁定
      交付審理。至於經觀察、勒戒或強制戒治執行完畢釋放後
      ，「5 年後再犯」者，前所實施之觀察、勒戒或強制戒治
      已足以遮斷其施用毒品之毒癮，為期自新及協助其斷除毒
      癮，仍適用「初犯」規定，先經觀察、勒戒或強制戒治之
      程式。從而依修正後之規定，僅限於「初犯」及「5 年後
      再犯」2 種情形，始應先經觀察、勒戒或強制戒治程式。
      倘被告於5 年內已再犯，經依法追訴處罰，縱其第3 次（
      或第3 次以上）再度施用毒品之時間，在初犯經觀察、勒
      戒或強制戒治執行完畢釋放5 年以後，已不合於「5 年後
      再犯」之規定，且因已於「5 年內再犯」，顯見其再犯率
      甚高，原實施觀察、勒戒或強制戒治，已無法收其實效，
      即應依該條例第10條處罰（最高法院97年9 月9 日97年度
      第5 次刑事庭會議決議參照）。本案被告於87年間因施用
      毒品案件，經本院以87年度毒聲字第761 號裁定送觀察、
      勒戒，於87年11月17日執行完畢釋放，由臺灣屏東地方法
      院檢察署檢察官以87年度偵字第6767號為不起訴處分確定
      後，又於前揭觀察、勒戒執行完畢釋放後5 年內之88年間
      因施用毒品案件，由臺灣屏東地方法院檢察署檢察官以88
      年度毒偵字第464 號提起公訴並聲請強制戒治，起訴部分
      經本院以88年度易字第1547號判決處有期徒刑6 月確定等
      情，有臺灣高等法院被告前案紀錄表1 份在卷可稽（見本
      院卷第7 至26頁），則被告前因犯施用毒品罪，經觀察、
      勒戒執行完畢釋放後，5 年內既已再犯施用毒品罪，並經
      依法追訴處罰，縱本案2 次施用毒品之時間，均係在前次
      施用毒品經觀察、勒戒執行完畢釋放5 年以後，仍與「5
      年後再犯」有別，而無毒品危害防制條例第20條第3 項之
      適用，自均應依法追訴審判。
    (四)綜上所述，本案事證明確，被告施用第二級毒品犯行均堪
      認定，應予依法論科。
二、按甲基安非他命屬毒品危害防制條例第2 條第2 項第2 款規
    定之第二級毒品，核被告所為，均係犯同條例第10條第2 項
    之施用第二級毒品罪。被告各次施用甲基安非他命前後持有
    第二級毒品之低度行為，均為其施用之高度行為所吸收，不
    另論罪。被告所犯上開2 罪，犯意各別，應予分論併罰。被
    告有如犯罪事實項下所載之前科紀錄，有臺灣高等法院被告
    前案紀錄表1 份附卷可稽，其於徒刑執行完畢後5 年內，故
    意再犯本案有期徒刑以上之2 罪，為累犯，均應依刑法第47
    條第1 項規定加重其刑。又被告於犯罪事實(二)施用毒品後經
    警攔檢，即主動向警方表示其有施用毒品前科，願意讓警方
    採尿送驗，並於警詢時向屏東縣政府警察局偵查佐鄭士明坦
    認犯行一事，有警詢筆錄1 份存卷可參（見警B 卷第1 至4
    頁），則被告於其犯罪事實(二)之犯行未為有偵查權限之機關
    或公務員知悉前，即向該管公務員自承犯罪，嗣並接受裁判
    ，乃該當自首之要件，爰依刑法第62條前段之規定減輕其刑
    ，並依法先加後減之。爰審酌被告有多次竊盜、毒品前科，
    素行非佳，前因施用毒品案件送觀察、勒戒、強制戒治並經
    判刑確定執行完畢，仍不知戒絕，又觸犯本件犯行，戕害己
    身，顯示其定力不足、意志不堅、易受外界誘惑，惟犯後均
    坦承犯行，態度良好，併其之生活狀況、智識程度等一切情
    狀，分別量處如主文所示之刑，並均諭知有期徒刑易科罰金
    之折算標準及定其應執行刑。於犯罪事實(一)扣案之甲基安非
    他命1 包（驗前淨重0.102 公克，驗餘淨重0.097 公克），
    應依毒品危害防制條例第18條第1 項前段諭知沒收銷燬；該
    毒品之外包裝袋1 只，因殘留微量毒品難以析離，爰依同規
    定沒收銷燬之。
據上論斷，應依刑事訴訟法第273 條之1 第1 項、第299 條第1
項前段，毒品危害防制條例第10條第2 項、第18條第1 項前段，
刑法第11條、第47條第1 項、第62條前段、第41條第1 項前段、
第51條第5 款，判決如主文。
本案經檢察官潘國威到庭執行職務。
中    華    民    國    98    年    9     月    16    日
                  刑事第三庭  法  官  李珮妤
以上正本證明與原本無異。
如不服本判決應於收受判決後10日內向本院提出上訴書狀，並應
敘述具體理由；其未敘述上訴理由者，應於上訴期間屆滿後20日
內向本院補提理由書（均須按他造當事人之人數附繕本）「切勿
逕送上級法院」。
中    華    民    國    98    年    9     月    16    日
                              書記官  劉淑蓉
附錄本案論罪科刑法條：
毒品危害防制條例第10條第2 項
施用第二級毒品者，處3 年以下有期徒刑。


司法院資訊處製作；財團法人民間司法改革基金會備份。
